【裁判字號】    88,易,3418
【裁判日期】    890224
【裁判案由】    傷害等
【裁判全文】
臺灣臺北地方法院刑事判決              八十八年度易字第三四一八號
    公  訴  人  臺灣臺北地方法院檢察署檢察官
    被      告  乙○○
右列被告因傷害等案件，經檢察官提起公訴（八十八年度偵字第七五八五號、第一三
０二三號），本院判決如左：
    主      文
乙○○以非法方法剝奪人之行動自由，處拘役肆拾日。
    事      實
一、乙○○因於民國（下同）八十八年三月一日十八時三十分許，在台北縣新店市○
    ○路三六巷一之八號其住處前（公訴人誤認為係在同縣市路巷十二之一號前），
    見甲○○駕車行經該處壓壞其所有之供養狗使用之鐵製便盤未加聞問（此部份曾
    經乙○○提起毀損告訴，惟未據公訴人處理），乙○○即要求甲○○下車商談賠
    償事宜，詎二人發生口角，乙○○竟心生不滿，見甲○○欲駕車離去，遂於上開
    處所攔住汽車並以伸手進入甲○○所駕汽車之駕駛座車窗內拉住其衣領，並打開
    車門強行將甲○○拉下汽車，復將其拖帶至汽車後方始放開等強暴方法，剝奪甲
    ○○之行動自由約達五分鐘之久。嗣乙○○旋即基於傷害人身體之犯意，徒手對
    甲○○加以毆打，致甲○○受有左臉部挫傷血腫、左臂部挫傷、右手第五指外傷
    、左胸挫傷等傷害。
二、案經甲○○訴由台北縣警察局新店分局報請台灣台北地方法院檢察署檢察官偵查
    起訴。
    理      由
一、訊據被告乙○○雖然坦承曾經伸手進入告訴人甲○○所駕駛之汽車內並拉住其衣
    領之部位等情節不諱，惟矢口否認有將告訴人甲○○強拉下車並拖至車後施以毆
    打之舉止，並辯稱：係伊拉住告訴人甲○○衣領後，告訴人甲○○自己開門下車
    ，而告訴人甲○○所受傷勢，係其下車後踢伊養狗用之鐵盤，因而自行跌倒所致
    ，而警訊筆錄所載伊拉告訴人甲○○下車各語均屬不實云云。惟查：
    (一)證人即警員羅瑞勤已於本院訊問時堅稱警訊筆錄確實依告訴人甲○○及被告乙
      ○○二人之陳述撰寫，並曾交由被告乙○○等人閱覽等語明白，乃被告乙○○
      亦不否認證人證言之真實（見本院八十九年二月三日訊問筆錄），是被告乙○
      ○於本院審理中翻異前供、改稱上開筆錄內容不實云云，即難脫避就之嫌，不
      值相信，核先明。
    (二)其次，有關被告乙○○所為妨害自由部分之事實，業據告訴人甲○○於偵、審
      中指訴綦詳，即被告乙○○亦分別於警訊及偵查中自承「因甲○○開車壓壞我
      養狗的便盤，便要離開，我便欲強拉他下車理論．．．」、「．．．我欲強拉
      他下車．．．」、「他壓壞我的東西，還態度惡劣，我才會氣憤強拉他找他理
      論」、「因他踢壞我東西，我才拉他下車」（見台灣台北地方法院檢察署八十
      八年偵字第七五八五號偵查卷第三頁、第二十六頁）等節清楚，再考之證人羅
      瑞勤復於本院訊問時具結證實被告乙○○於警訊中確已供認案發之際曾有強拉
      告訴人甲○○下車之行徑等語（參本院八十九年二月三日訊問筆錄），即證人
      劉明德、劉明信亦於偵查中到庭結稱被告乙○○於右揭時間確有攔下告訴人甲
      ○○所駕汽車等節（參同上偵查卷宗第二十四頁至第二十五頁），均核與告訴
      人甲○○之指訴情節大致相符，可見告訴人甲○○指稱：被告乙○○曾拉其衣
      領，強行將其從車上拉下並拖至車後等節，應非編造；再參酌被告乙○○始終
      不否認告訴人甲○○穿著之襯衫領口處，係因其所為之拉扯舉止導致發生損壞
      （同上偵查卷第三頁、本院八十八年十二月二十八日訊問筆錄參考，惟上開衣
      物之破損，當係被告所為妨害自由舉止之附帶行為，應不另行構成毀損罪，附
      此說明），以及端詳告訴人甲○○於案發後於警局拍攝之照片所示，其所穿著
      之襯衫領口附近亦的確呈有破損之狀態（參偵查卷第五頁），足見被告乙○○
      於本院訊問時所辯並無強行拉告訴人甲○○下車云云，顯屬事後飾卸之詞，不
      足採信。因此本件被告乙○○妨害自由之犯行，即堪認定。
    (三)再者，被告乙○○雖於本院訊問時否認曾有傷害告訴人甲○○之行為，然觀諸
      告訴人甲○○已對此部分過程指訴清楚，並有診斷證明書影本及其於受傷後在
      警局所拍攝之相片四紙存卷足考。即被告乙○○於偵查中也已坦承伊於案發當
      時與告訴人間「的確有拉址，因我（即被告）要找他（即告訴人）理論」、「
      我拉他，他才受傷」各情無誤（參偵查卷第二十五頁背面），顯見其於本院審
      理中所為翻供之詞，是否可信，已堪質疑；甚至觀察卷附診斷證明書影本所載
      告訴人甲○○受傷所在部位各分佈於臉部、手部、胸部等多處，衡情實難認為
      係因其一次跌倒行為所引起。更何況被告乙○○雖然辯稱告訴人甲○○係因自
      行跌倒才受傷，且更指稱係因「我拉他，他往身體左邊跌倒」云云（見本院八
      十九年二月十日訊問筆錄），惟細繹上開診斷證明書影本暨告訴人甲○○於警
      局拍攝之相片所示，其受傷部位均在上半身，分別為「左臉部挫傷，血腫；
      左臂部挫傷；左手第五指外傷；左胸挫傷」等處。其中前述、、
      之傷害固集中於身體左側，然有關左胸挫傷之傷害部位卻不在身體正面或側
      面附近，反係接近背部一帶（見偵查卷第四頁、第五頁），應無可能係因左側
      身軀跌倒所致；甚至如告訴人甲○○曾經跌倒，則以其上半身受傷累累，豈有
      下半身部位毫髮無傷之理？是知綜合告訴人甲○○受傷之狀態，即足證被告乙
      ○○所辯各語，多有瑕疵堪值懷疑，反而告訴人甲○○所述：伊於遭被告乙○
      ○毆打臉部後即蹲在地上，此後又為被告乙○○繼續徒手毆打諸語，較值可取
      。因此被告乙○○此部份之傷害情節，亦已明白。
    (四)綜上各情，被告乙○○所辯及否認各詞並無可取，本件事實已臻明確，被告乙
      ○○犯行，可以認定。
二、核被告乙○○所為，係犯刑法第三百零二條第一項及第二百七十七條第一項等罪
    。又公訴人雖認為被告乙○○攔住汽車、拉住告訴人甲○○衣領又將其拉出車外
    之行為係犯刑法第三百零四條第一項之罪云云，惟按刑法第三百零二條之妨害自
    由罪，係妨害他人自由之概括規定，故行為人具有一定之目的，以非法方法剝奪
    人之行動自由者，除法律別有處罰較重之規定，應適用各該規定處斷外，如以使
    人行無義務之事，或妨害人行使權利為目的，而其強暴脅迫復已達於剝奪人行動
    自由之程度，即祇成立本罪，不應再依同法第三百零四條論處。誠以此項使人行
    無義務之事，或妨害人行使權利之低度行為，應為剝奪人之行動自由之高度行為
    所吸收，不能以其目的係在使人行無義務之事或妨害人行使權利，認為係觸犯刑
    法第三百零二條第一項及第三百零四條第一項之二罪名，依同法第五十五條從一
    重處斷（最高法院二十九年上字第二三五九號判例參照），觀諸被告乙○○既已
    出手強拉告訴人甲○○之衣服、導致告訴人甲○○行動自由遭剝奪達約五分鐘之
    久，縱其目的係出於欲使告訴人甲○○行無義務之事，仍應繩以刑法第三百零二
    條第一項之罪始符法制，因此公訴意旨所認，容有未洽，惟此與起訴社會基本事
    實相同，爰就此部分依法變更起訴法條，併予明。又被告乙○○所犯上開二罪
    之間，有方法目的之牽連關係，為牽連犯，依刑法第五十五條之規定，應從較重
    之刑法第三百零二條第一項之規定處斷。爰審酌被告乙○○本件行為之動機係因
    不滿告訴人甲○○損壞其所有之物品又不加聞問，雖值同情但其不循正當途徑請
    求仍屬可議，及其目的、手段、品行、智識程度、致告訴人甲○○所受傷害之程
    度、犯後仍飾詞狡辯，顯然不知悔悟之態度等及其他一切情狀，酌情量處如主文
    所示之刑。
據上論斷，應依刑事訴訟法第二百九十九條第一項前段、第三百條、刑法第三百零二
條第一項、第二百七十七條第一項、第五十五條，罰金罰鍰提高標準條例第一條前段
，判決如主文。
本案經檢察官王巧玲到庭執行職務
中      華      民      國      八十九      年     二     月   二十四   日
                                      臺灣臺北地方法院刑事第九庭
                                          法  官  蕭  胤  瑮
右正本證明與原本無異。
如不服本判決，應於判決送達後十日內，向本院提出上訴狀。
                                          書記官  石  幸  代
中      華      民      國      八十九      年     三     月      一    日
附錄本案論罪科刑法條全文
刑法第二百七十七條
一傷害人之身體或健康者，處三年以下有期徒刑，拘役或一千元以下罰金。
二犯前項之罪，因而致人於死者，處無期徒或七年以上有期徒刑，致重傷者，處三年
  以上、十年以下有期徒刑。
刑法第三百零二條第一項
一私行拘禁或以其他非法方法，剝奪人之行動自由者，處五年以下有期徒刑、拘役或
  三元以下罰金。
二因而致人於死者，處無期徒刑或七年以上有期徒刑，致重傷者，處三年以上十年以
  下有期徒刑。


司法院資訊處製作；財團法人民間司法改革基金會備份。
